【裁判字號】    98,中簡上,954
【裁判日期】    981116
【裁判案由】    詐欺
【裁判全文】
臺灣臺中地方法院刑事判決           98年度中簡上字第954號
上  訴  人  乙○○
即  被  告
上列上訴人因詐欺案件，不服本院臺中簡易庭98年度中簡字第28
26號中華民國98年8月28日第一審簡易判決（聲請簡易判決處刑
案號：臺灣臺中地方法院檢察署98年度偵字第18202號），提起
上訴，本院管轄之第二審合議庭判決如下：
    主    文
上訴駁回。
    犯罪事實
一、乙○○於民國（下同）94年間因妨害風化案件，經本院判處
    有期徒刑1年3月並確定，嗣經減刑減為有期徒刑7月又15日
    ，於96年9月16日縮刑期滿執行完畢。詎其仍不知悔改，明
    知金融機構帳戶之存摺及提款卡係供自己使用之重要理財工
    具，關係個人財產、信用之表徵，且可預見存摺、提款卡及
    其密碼如交予他人使用，而未加以闡明正常用途，極易被利
    用為與財產有關之犯罪工具，竟仍不顧他人可能遭受財產上
    損害之危險，而基於縱若其金融機構帳戶被利用作為詐欺取
    財，並不違背其本意之幫助犯意，於98年5月14日，在臺中
    市○○路上某7-11超商處，將其於同日向國泰世華商業銀行
    崇德分行所申設開立第000000000000號帳戶之存摺、印章、
    提款卡（包括密碼），交付予真實姓名、年籍不詳自稱「楊
    業務」之成年男子使用。該自稱「楊業務」之成年男子或所
    屬詐欺集團成員取得乙○○所有上開國泰世華商業銀行崇德
    分行帳戶之存摺、印章、提款卡（包括密碼）後，即意圖為
    自己不法之所有，於同年5月22日上午11時30分許，由自稱
    臺灣桃園地方法院書記官之其中真實姓名、年籍不詳之成年
    人撥打電話予甲○○，向甲○○詐稱：因甲○○涉嫌詐欺案
    於98年4月15日開庭未到，將於今日14時許，加開臨時庭，
    必須帶1筆錢至臺灣桃園地方法院開庭，以調查錢是否來路
    不明等語，經甲○○向對方表示無法按時報到，該自稱臺灣
    桃園地方法院書記官之成年人復向甲○○詐稱：可將百分之
    九十五之銀行存款匯入指定之帳戶內，再趕至臺灣桃園地方
    法院開庭等語，使甲○○信以為真而陷於錯誤，遂依該自稱
    臺灣桃園地方法院書記官之成年人指示，於同年5月22日13
    時30分許，在新竹市○○路○段560號國泰世華商業銀行北新
    竹分行，以臨櫃方式，匯款新台幣（下同）36萬2000元至乙
    ○○所有上開國泰世華商業銀行崇德分行帳戶。該自稱「楊
    業務」之成年男子或所屬詐欺集團成員隨即於當日以臨櫃或
    利用提款卡領出所詐得上開款項。嗣經甲○○察覺有異，始
    知受騙，並報警處理，為警循線查獲。
二、案經甲○○訴由桃園縣政府警察局桃園分局轉由臺中市警察
    局第五分局報請臺灣臺中地方法院檢察署檢察官偵查後聲請
    以簡易判決處刑。
    理    由
一、按現行刑事訴訟法為保障被告之反對詰問權，排除具有虛偽
    危險性之傳聞證據，以求實體真實之發見，於該法第159條
    第1項明定被告以外之人於審判外之言詞或書面陳述，除法
    律有規定者外，不得作為證據。而刑事訴訟法第159條之1至
    159條之4有傳聞法則之例外規定，且被告以外之人於審判外
    之陳述，雖不符前4條之規定，而經當事人於審判程序同意
    作為證據，法院審酌該言詞陳述或書面陳述作成時之情況，
    認為適當者，亦得為證據；當事人、代理人或辯護人於法院
    調查證據時，知有第159條第1項不得為證據之情形，而未於
    言詞辯論終結前聲明異議者，視為有前項之同意，刑事訴訟
    法第159條之5定有明文。本件檢察官、被告並未就被告以外
    之人於審判外之陳述有所爭執，且迄於言詞辯論終結前，均
    未主張有刑事訴訟法第159條第1項不得為證據之情形，是應
    認已同意作為證據，且經本院審酌後，認無不適當之情形，
    應認均有證據能力，合先敘明。
二、訊之上訴人即被告乙○○（以下稱被告）固坦承於98年5月
    14日，在臺中市○○路上某7-11超商處，將其於同日向國泰
    世華商業銀行崇德分行所申設開立第000000000000號帳戶之
    存摺、印章、提款卡（包括密碼），交付予真實姓名、年籍
    不詳自稱「楊業務」之成年男子使用，然矢口否認有何幫助
    詐欺取財犯行，辯稱：伊於98年5月12日見報紙刊有代辦貸
    款之廣告，並依該廣告所留之電話與自稱「楊業務」之成年
    男子聯絡，遂應該自稱「楊業務」之成年男子之要求，於98
    年5月14日將伊於當日向國泰世華銀行崇德分行所申設開立
    上開帳戶之存摺、印章、提款卡（包括密碼），交付予該自
    稱「楊業務」之成年男子以供辦理貸款使用，伊本身也是被
    害人，並無幫助詐欺取財之犯意云云。惟查甲○○因誤信詐
    欺集團成員所提供之上開詐騙訊息，以致陷於錯誤，而於前
    揭時間匯款36萬2000元至被告所有上開國泰世華商業銀行崇
    德分行帳戶，該詐欺集團成員隨即於當日以臨櫃或利用提款
    卡提領所詐得上開款項等情，業據證人即告訴人甲○○於警
    詢時指證述綦詳，並有告訴人甲○○提出之國泰世華商業銀
    行存款存根1紙、偽造之臺灣桃園地方法院檢察署刑事傳票
    影本1張及被告所有上開國泰世華商業銀行崇德分行帳戶之
    存款開戶申請書、存摺存款交易查詢影本各1份附卷可稽。
    且依被告上開所辯，其因缺錢使用欲委由自稱「楊業務」之
    成年男子申辦貸款，衡情應由其提供有關工作或資力等有還
    款能力之證明以供貸與人審核，豈有將與申辦貸款無關之其
    所有上開國泰世華商業銀行崇德分行帳戶之存摺、印章、提
    款卡（包括密碼）交付予不相識且真實姓名、年籍不詳自稱
    「楊業務」之成年男子以供辦理貸款使用之理，實與常情有
    違。又被告係71年11月15日出生之成年人，具相當之社會經
    驗，對該真實姓名、年籍不詳自稱「楊業務」之成年男子何
    以須用其所有上開國泰世華商業銀行崇德分行帳戶，豈能無
    疑？參以被告於98年8月10日偵查中供稱：「（問：你將自
    己帳戶的提款卡及密碼提供給他人難道不擔心會被歹徒利用
    作為犯罪工具？）會。」、「（問：對於本件涉嫌幫助詐欺
    一事，是否坦承犯行？）我認罪。」等語（見98年度偵字第
    18202號偵查卷第9頁）。況自政府開放金融機構申請設立以
    來，金融機構大量增加，使一般人申請存款帳戶極為容易、
    便利，故除非充作犯罪使用，一般並無使用他人金融機構帳
    戶之必要。而坊間新聞媒體，對於不肖犯罪集團，經常利用
    大量取得之金融機構帳戶，作為詐欺或恐嚇取財工具，亦多
    所報導，被告對此應知之甚詳，竟仍將其所有上開國泰世華
    商業銀行崇德分行帳戶之存摺、印章、提款卡（包括密碼）
    ，交付予自稱「楊業務」之成年男子使用，該自稱「楊業務
    」之成年男子或所屬詐欺集團成員果據以作為詐欺取財匯款
    之工具，被告自有幫助該自稱「楊業務」之成年男子或所屬
    詐欺集團成員詐欺取財之不確定故意無疑。是被告辯以伊本
    身也是被害人，並無幫助詐欺取財之犯意云云，無非事後卸
    責之詞，不足採信，事證明確，其犯行堪以認定。
三、按刑法上之故意，以行為人對於構成犯罪之事實，包括犯罪
    客體、行為、結果等均有具體確定認識，並有意使其發生者
    為確定故意，而行為人對於構成犯罪之事實，雖無具體確定
    認識，但已預見其發生，且其發生不違背其本意者，則為不
    確定故意。又行為人基於幫助他人犯罪之意思，為促成他人
    犯罪而為犯罪構成要件以外之行為，為幫助犯。本件被告將
    其所有上開國泰世華商業銀行崇德分行帳戶之存摺、印章、
    提款卡（包括密碼），交付予自稱「楊業務」之成年男子使
    用，該自稱「楊業務」之成年男子或所屬詐欺集團成員嗣據
    以作為詐欺取財匯款之工具，此既不違背被告當初交付存摺
    、印章、提款卡（包括密碼）之本意，且係參與提供取得詐
    欺取財犯罪所得款項之工具，對此犯行施以助力，為詐欺取
    財罪構成要件以外之行為，應以詐欺取財罪之幫助犯論之。
    核被告所為，係犯刑法第30條第1項、第339條第1項之幫助
    詐欺取財罪。又被告係幫助該自稱「楊業務」之成年男子或
    所屬詐欺集團成員犯詐欺取財罪，為幫助犯，應按正犯之刑
    減輕之。查被告於94年間因妨害風化案件，經本院判處有期
    徒刑1年3月並確定，嗣經減刑減為有期徒刑7月又15日，於
    96 年9月16日縮刑期滿執行完畢，有台灣高等法院被告前案
    紀錄表附卷可稽，其於5年內故意再犯本件有期徒刑以上之
    罪，為累犯，應依法加重其刑，並依規定先加後減。原審以
    被告罪證明確，適用刑法第30條第1項前段、第2項、第339
    條第1項、第47條第1項、第41條第1項前段，刑法施行法第1
    條之1，並審酌被告犯罪之動機、對社會所生危害、尚未與
    告訴人達成和解賠償損害、犯罪後態度等一切情狀，量處有
    期徒刑3月，如易科罰金，以新臺幣1千元折算1日，其認事
    用法並無違誤，量刑亦稱妥適，被告上訴意旨仍執前詞，否
    認犯罪而指摘原判決不當，為無理由，應予駁回。
四、據上論斷，應依刑事訴訟法第455條之1第1項、第3項、第36
    8條、第364條，判決如主文。
本案經檢察官李莉玲到庭執行職務。
中    華    民    國    98    年    11    月    16    日
                  刑事第九庭    審判長法  官  朱光國
                                      法  官  唐光義
                                      法  官  吳幸芬
上正本證明與原本無異。
本件不得上訴。
                                      書記官  張孝妃
中    華    民    國    98    年    11    月    16    日
附錄本案論罪科刑法條
刑法第339條第1項：
意圖為自己或第三人不法之所有，以詐術使人將本人或第三人之
物交付者，處5年以下有期徒刑、拘役或科或併科1千元以下罰金
。


司法院資訊處製作；財團法人民間司法改革基金會備份。
